【裁判字號】    96,附民上,63
【裁判日期】    970108
【裁判案由】    傷害
【裁判全文】
臺灣高等法院刑事附帶民事訴訟判決    96年度附民上字第63號
上  訴  人  甲○○
即  原  告
被上訴  人  乙○○
即  被  告
上列被上訴人即被告因傷害案件（96年度上易字第2585號），上
訴人即原告提起附帶民事訴訟，請求損害賠償，本院判決如下：
    主  文
原判決關於駁回上訴人後開第二項之訴部分之裁判撤銷。
被上訴人乙○○應給付上訴人甲○○新台幣伍仟肆佰捌拾壹元，
及自民國九十六年十月四日起至清償日止，按年息百分之五計算
之利息。
上訴人其餘之上訴駁回。
    事  實
甲、上訴人即原告方面：
一、聲明：求為判決原判決撤銷。被上訴人應給付上訴人新臺幣
    （下同）六萬元，並自起訴狀繕本送達翌日起至清償日止按
    週年利率百分之五計算之利息。
二、陳述：被上訴人乙○○於民國（下同）95年9月15日凌晨1時
    30分許，在臺北縣中和市○○街11號2樓之1上訴人之住處，
    因檳榔之工資的問題，夥同被上訴人之弟弟與友人三人在上
    訴人之住處，藉談論檳榔工資一事，而當時因沒有約定時間
    來原告住處，又因當時來住處時間已經深夜，到了快二點，
    上訴人告表明時間已很晚了，三更半夜不需在那喧鬧，但被
    上訴人不肯離開，上訴人只好請警員過來請被上訴人三人離
    去，就在電請警員之際，被上訴人才起身要離去，而在靠近
    玄關的銅門時，上訴人口頭上請他們先留步，等警員到來，
    因當時上訴人與被上訴人一行人已接近銅門，而被上訴人乙
    ○○此時順勢抓住上訴人左手腕猛力撞擊銅門，這時上訴人
    驚慌之餘大聲呼叫許哲軒，被上訴人乙○○又於96年5月14
    日調解會無意和解，據此上訴人請求被上訴人應給付上訴人
    醫療費用二萬五千元及精神慰撫金三萬五千元，共六萬元。
三、證據：提出亞東醫院診斷證明書、收據為證，並聲請傳訊證
    人許哲軒。
乙、被上訴人即被告方面：
一、聲明：請求駁回上訴人之訴。
二、陳述：沒有傷害事實。
    理  由
一、上訴人甲○○主張被上訴人乙○○犯有傷害罪，業經本院刑
    事判決（96年度上易字第2585號）認定在案，則上訴人甲○
    ○主張被上訴人乙○○有傷害之侵權行為事實，堪以認定。
二、經查：
(一)、按民法第184條第1項規定：「因故意或過失，不法侵害他人
    之權利者，負損害賠償責任。故意以背於善良風俗之方法，
    加損害於他人者亦同」﹔同法第195條第1項前段規定：「不
    法侵害他人之身體、健康、名譽、自由、信用、隱私、貞操
    ，或不法侵害其他人格法益而情節重大者，被害人雖非財產
    上之損害，亦得請求賠償相當之金額」，且依全民健康保險
    法第1條後段規定，就該法未規定之事項應適用保險法相關
    規定。而全民健康保險性質上係屬健康、傷害保險，除有全
    民健康保險法第82條規定之情形外，依保險法第130條、第
    135條準用同法第103條之規定，全民健康保險之保險人不得
    代位行使被保險人因保險事故所生對於第三人之請求權，要
    無保險法第53條規定適用之餘地。是全民健康保險之被保險
    人，非因全民健康保險法第82條所規定之汽車交通事故等情
    事受傷害，受領全民健康保險提供之醫療給付，其因侵權行
    為所生之損害賠償請求權並不因而喪失（95年度台上字第16
    28號判決參照）。又因侵權行為致身體受有傷害，訴請賠償
    義務人賠償損害，法院恆要求賠償權利人提出證明文件，倘
    出具該證明文件而需支付費用時，是項證明書費之支出即難
    謂與傷害間無相當因果關係，而非不得請求一併賠償（89年
    台上字第2070號判決參照）。上訴人支付之醫療費用包含證
    明書費，而其確實於本件訴訟提出該次診斷證明書，作為主
    張之佐證，故其該等證明書費之支出，與系爭傷害事件有相
    當因果關係，自得訴請被上訴人賠償。
(二)、本件上訴人甲○○主張被上訴人乙○○傷害其身體，致使其
    受有左上肢挫傷等傷害，並因而支出醫藥費、診斷證明書費
    用。從而，上訴人甲○○爰依民法第184條第1項請求損害賠
    償，並依同法第195條第1項請求非財產上損害賠償，其所請
    求之醫療費用一千四百八十一元（三張收據分別為二百六十
    元、六百八十八元、五百三十三元）部分，有相關單據影本
    附卷可按，核屬必要費用，此部分請求應予准許。又依據民
    事訴訟法第277條前段之規定「當事人主張有利於己之事實
    者，就其事實有舉證之責任」，亦即民事訴訟如係由原告主
    張權利者，應先由原告負舉證之責，若原告先不能舉證，以
    證實自己主張之事實為真實，則被告就其抗辯事實即令不能
    舉證，或其所舉證據尚有疵累，亦應駁回原告之請求（最高
    法院17年上字第917號判例要旨參照），查上訴人至於超過
    以上部分之醫藥費請求部分，因未能舉證證明，依據前述於
    舉證責任分配原則之規定與說明，上訴人此部分主張，核無
    理由，應予以駁回。
(三)、次按，慰撫金之核給標準，應斟酌雙方身分、地位及經濟狀
    況及其他各種情形核定之，最高法院76年台上字第1908號判
    例可資參照。斟酌兩造身分、經濟能力及社會地位及被上訴
    人乙○○之行為致上訴人所受傷勢及因而所受之痛苦，認上
    訴人甲○○請求精神損害賠償四千元核屬適當，亦予准許。
    超過部分，核無理由，應該駁回。
(四)、按「給付無確定期限者，債務人於債權人得請求給付時，經
    其催告而未為給付，自受催告時起，負遲延責任。其經債權
    人起訴而送達訴狀，或依督促程序送達支付命令，或為其他
    相類之行為者，與催告有同一之效力」、「遲延之債務，以
    支付金錢為標的者，債權人得請求依法定利率計算之遲延利
    息。」、「應付利息之債務，其利率未經約定，亦無法律可
    據者，週年利率為百分之五」，民法第229條第2項、第233
    條第1項前段、第203條復分別著有明文。本件上訴人對於被
    上訴人之侵權行為損害賠償請求權，係屬於給付未有確定期
    限之金錢債權，揆諸前述規定，上訴人甲○○基於侵權行為
    之損害賠償請求權主張被上訴人應自起訴狀繕本送達被上訴
    人之翌日即96年10月4日起至清償日止，依法定利率年息百
    分之五計算之法定遲延利息，有送達證書在卷足憑，於法尚
    無不合，應予准許，逾此部分所為之請求，為無理由，應予
    駁回。
三、原審以被上訴人乙○○刑事部分無罪為由，駁回上訴人甲○
    ○附帶民事訴訟部分，自有未洽。上訴意旨指摘原判決關於
    被上訴人應給付上訴人甲○○新台幣伍仟肆佰捌拾壹元，及
    自民國96年10月4日起至清償日止，按年息百分之五計算之
    利息之部分不當，求予撤銷，為有理由，爰由本院撤銷原判
    決關於被上訴人乙○○應給付上訴人甲○○新台幣伍仟肆佰
    捌拾壹元，及自民國96年10月4日起至清償日止，按年息百
    分之五計算之利息之部分。改判如主文第二項所示。至於其
    餘上訴部分則為無理由，應予以駁回。
據上論結，本件上訴人之訴一部有理由，一部無理由，依刑事訴
訟法第490條前段、第369條第1項前段、第502條第1項、第2項，
判決如主文。
中    華    民    國    97    年     1    月    8      日
                  刑事第十二庭  審判長法  官   蔡永昌
                                      法  官   陳榮和
                                      法  官   施俊堯
以上正本證明與原本無異。
不得上訴。
                                      書記官   孫佩琳
中    華    民    國    97    年     1    月    8      日


司法院資訊處製作；財團法人民間司法改革基金會備份。
